臺灣彰化地方法院民事裁定　　　　　 100年度司財管字第52號
聲　請　人　楊銘華
關　係　人　財政部國有財產局臺灣中區辦事處
法定代理人　廖蘇隆
上列聲請人聲請對失蹤人楊選任財產管理人事件，本院裁定如
下：
    主  文
選任財政部國有財產局臺灣中區辦事處為失蹤人楊（最後住所
：彰化縣花壇庄三家春170番地，其他年籍資料不詳）之財產管
理人。
聲請程序費用新臺幣壹仟元由聲請人負擔。
    理  由
一、按失蹤人未置財產管理人者，其財產管理人依下列順序定之
    ：（一）配偶。（二）父母。（三）成年子女。（四）與失
    蹤人同居之祖父母。（五）家長。不能依前項規定定財產管
    理人時，法院得因利害關係人或檢察官之聲請，選任財產管
    理人。財產管理人之權限，因死亡、受監護、輔助或破產之
    宣告或其他原因消滅時，準用前二項之規定，非訟事件法第
    109條定有明文。
二、本件聲請意旨略以：聲請人與失蹤人楊共有坐落彰化縣花
    壇鄉○○○○段10地號土地，聲請人權利範圍為六分之一，
    失蹤人之權利範圍為三分之一。聲請人擬以失蹤人為被告提
    起分割共有物訴訟，經聲請人查訪發現，彰化縣花壇鄉戶政
    事務所無法查到失蹤人相關戶籍資料，其早於日據時代即已
    行蹤不明，由此可知，楊無任何戶籍資料，並無配偶、子
    女，同時無同居之父母、祖父母，顯然無法依法定順序定其
    財產管理人，為保障權益，爰依法聲請選任財政部國有財產
    局臺灣中區辦事處為失蹤人之財產管理人等語。
三、經查，聲請人主張之事實，業據提出土地謄本、彰化縣花壇
    鄉戶政事務所函文為證，並經本院查核上揭文件無訛，聲請
    人之主張自堪信為真實。
四、次查，本院審酌財政部國有財產局依國有財產法之規定綜理
    國有財產事務，而失蹤人受死亡宣告後，其所有之財產即成
    為遺產，又無人承認繼承之遺產清理完畢後，如有賸餘，依
    民法第1185條規定即應歸屬國庫而成為國有財產，衡情本案
    失蹤人擁有前開土地權利，而聲請人僅以行使分割共有物請
    求權之必要為本案聲請，是以失蹤人日後受死亡宣告後既無
    消極遺產大於積極遺產之情事，則國庫對其遺產即具有期待
    利益，考量日後管理遺產之地緣關係與便利性，本院認為選
    任財政部國有財產局臺灣中區辦事處為失蹤人之財產管理人
    應為適當，爰裁定如主文所示。
五、另財政部國有財產局臺灣中區辦事處彰化分處函謂略以：聲
    請人為辦理前揭共有土地分割，爰向本院聲請選任失蹤人之
    財產管理人，惟考量倘辦理共有物分割後，恐影響其他共有
    人依地籍清理條例第12條第1項第3、4款規定優先購買土地
    權利之虞，又共有物分割及財產管理人職務執行及程序耗時
    冗長，倘本案土地依地籍清理條例第11條規定登記為國有或
    標脫後，他共有人未主張優先購買，亦未影響聲請人行使分
    割共有物之請求權，是懇請本院駁回聲請人之聲請等語。惟
    依民法第823條第1項規定，各共有人除法令另有規定外，得
    隨時請求分割共有物。但因物之使用目的不能分割或契約訂
    有不分割之期限者，不在此限。本件聲請人為前揭土地之共
    有人，而地籍清理條例並未限制共有人請求分割共有物之權
    利，該條例第12條第1項第3、4款規定之優先購買權非屬不
    能分割共有物之事由，且前揭土地亦無使用目的不能分割或
    契約訂有不分割之期限，是聲請人自得隨時請求分割前揭土
    地，財政部國有財產局臺灣中區辦事處彰化分處之認定容有
    誤會，特此說明。
六、依非訟事件法第21條第1項，裁定如主文。
七、如對本裁定抗告，須於裁定送達後10日之不變期間內，向本
    院提出抗告狀，並繳納抗告費新臺幣1,000元。
中    華    民    國   100    年    10    月    5     日
                  家事法庭      司法事務官  劉俊佑